臺灣屏東地方法院民事判決　　　　　　110年度潮簡字第551號
原　　　告　吳恒院　
訴訟代理人　林福容律師
被　　　告　陳秀華　
上列當事人間請求履行契約事件，本院於民國111年1月11日言詞
辯論終結，判決如下：
    主  文
被告應將坐落屏東縣○○鎮○○段000○號房屋移轉登記予原告
。
訴訟費用新臺幣（下同）2,760 元由被告負擔。
本判決第一項得假執行。但被告於執行標的物拍定、變賣或物之
交付前，以257,800元為原告預供擔保後，得免為假執行。
    事實及理由
一、原告主張：原告之父吳新傭前於83年11月10日就屏東縣○○
    鎮○○段000地號（即重測前槺榔林段136地號，下稱系爭土
    地）與被告之父陳茂發訂立買賣契約，先後向其購買合計
    58.3坪土地，陳茂發並同意吳新傭在系爭土地上興建屏東縣
    ○○鎮○○段000○號房屋（門牌號碼槺林南路511號，下稱
    系爭建物）。因當時礙於法令，吳新傭乃借用陳茂發名義作
    為系爭建物之登記名義人，並將系爭房屋所坐落之系爭土地
    應有部分借名登記於陳茂發名下。嗣陳茂發將系爭土地應有
    部分及系爭建物均移轉登記予被告，吳新傭亦將對系爭土地
    及建物之權利移轉予原告，雙方為擔保原告日後請求返還之
    權利，乃由被告於94年2月16日將系爭土地及建物設定500萬
    元抵押權與原告。現原告已無借用被告名義登記之必要，兩
    造並於109年11月11日成立訴訟上和解，被告同意將系爭土
    地所有權4378/21402移轉予原告，惟因農業發展條例（下稱
    農發條例）第18條第4項規定農舍與其坐落用地必須併同移
    轉，乃起訴請求被告將系爭建物移轉登記予原告等語。並聲
    明：如主文第一項所示。
二、被告則以：系爭建物是原告所有，但是根據農發條例第18條
    規定無法辦理移轉登記，且系爭建物占用土地面積超過法令
    規定，我父親才又提供同段681地號土地讓其合併申請，導
    致兩筆土地都受到套繪管制，如果原告不能解除套繪管制，
    我不同意將系爭建物過戶給原告等語置辯。並聲明：原告之
    訴駁回。
三、兩造之父吳新傭、陳茂發前就系爭土地內面積58.3坪部分之
    土地訂立買賣契約，陳茂發並同意吳新傭於系爭土地起造系
    爭建物，另提供同段681地號土地供吳新傭合併申請使用執
    照，系爭建物借用陳茂發名義辦理保存登記，現系爭土地、
    681土地均受套繪管制無法分割。嗣吳新傭、陳茂發分別將
    渠等對系爭土地、建物之權利移轉予兩造，原告乃與陳茂發
    、被告於91年7月6日簽立協議書，約定如系爭土地可分割移
    轉時，被告無條件提供文件供原告辦理移轉登記，為確保原
    告權益，被告願提供系爭土地及建物辦理抵押權設定予原告
    ，設定金額為500萬元，並未實際獲得款項等語（本院卷第
    37頁）。兩造前已於本院109年度潮簡字第459號案件成立訴
    訟上和解，內容為「一、被告願將坐落屏東縣○○鎮○○段
    000地號土地之應有部分（權利範圍21402分之15009），其
    中權利範圍21402分之4378（即58點3坪，即192點73平方公
    尺）辦理所有權移轉登記予原告。二、上揭土地於被告辦理
    所有權移轉登記予原告之同時，原告同意就坐落屏東縣○○
    鎮○○段000地號土地，於94年2月16日辦理最高限額新台幣
    500萬元之抵押權設定（抵押權人吳恒院，設定義務人陳秀
    華，登記字號：屏恆字第009140號），予以塗銷」。惟因農
    發條例第18條第4項規定農舍應與其坐落用地併同移轉或併
    同設定抵押權，故無法單就土地部分辦理所有權移轉登記，
    須與系爭建物併同移轉始得為之等情，業經兩造提出土地及
    建物登記謄本、買賣收據、不動產買賣契約書、切結書、協
    議書等件為證，並為兩造所不爭，堪信為真實。
四、法院之判斷
㈠、系爭建物為吳新傭出資起造並轉讓權利予原告，為兩造所不
    爭，原告即為系爭建物之實際權利人，堪以認定。兩造前雖
    以協議書約定借名登記，惟原告已以本件起訴對被告為中止
    借名登記契約之意思表示，被告即無保留登記為系爭建物之
    所有權人之法律上原因。兩造前已就系爭建物所坐落土地之
    應有部分移轉登記達成訴訟上和解，原告能否持上開和解筆
    錄與本件判決辦理農舍與坐落用地併同移轉，乃屬能否執行
    之問題，尚非被告得拒絕移轉登記之法律依據。
㈡、按因契約互負債務者，於他方當事人未為對待給付前，得拒
    絕自己之給付。但自己有先為給付之義務者，不在此限，民
    法第264條第1項定有明文，是主張同時履行之抗辯，必係雙
    方履行內容屬於同一契約之義務，由雙方互負債務，始得主
    張。被告雖以前詞置辯，惟陳茂發同意吳新傭起造並借名登
    記為系爭建物之所有權人時，並未約定於吳新傭協助解除套
    繪管制時，陳茂發始負協同辦理系爭建物所有權移轉登記之
    義務，兩造嗣後所立協議書亦未有此約定，有切結書、協議
    書各一紙在卷足憑（本院卷第10、37-38頁）。是系爭建物
    之移轉登記與解除套繪管制間，並無對價關係，被告以此為
    抗辯，自難認有理由。
㈢、綜上，系爭建物為原告所有，原告請求被告將系爭建物移轉
    登記予原告，為有理由，應予准許。
五、本件事證已臻明確，兩造其餘攻擊防禦方法及所提證據，經
    核於結果不生影響，爰不一一論述，併此敘明。
六、本件係就民事訴訟法第427條訴訟適用簡易程序所為被告敗
    訴之判決，依同法第389條第1項第3款規定，應職權宣告假
    執行，並依同法第392條第2項、第3項規定，依職權宣告被
    告如預供相當之擔保，得免為假執行。又本件訴訟費用確定
    為2,760元，命由敗訴之被告負擔，附此敘明。
七、據上論結，原告之訴為有理由，爰判決如主文。
中    華    民    國   111    年    1     月    18    日
                 潮州簡易庭    法    官   麥元馨
正本係照原本作成。
如對判決上訴，須於判決送達後20日內向本院提出上訴狀，其未
表明上訴理由者，應於提出上訴後20日內向本院補提理由書狀（
均須按他造當事人之人數附繕本）。如委任律師提起上訴者，應
一併繳納上訴審裁判費。
中    華    民    國   111    年    1     月    18    日
                                  書記官  洪雅玲